最高法院刑事裁定
111年度台抗字第1295號
抗  告  人  連秋香                     
上列抗告人因過失致人於死聲請再審及停止刑罰執行案件，不服
臺灣高等法院中華民國111年8月29日駁回其聲請之裁定（111年
度聲再字第409號），提起抗告，本院裁定如下：
    主  文
抗告駁回。
    理  由
按因發現新事實或新證據，單獨或與先前之證據綜合判斷，足
  認受有罪判決之人應受無罪、免訴、免刑或輕於原判決所認罪
  名之判決者，為受判決人之利益，得聲請再審，刑事訴訟法第
  420條第1項第6款定有明文。是須該新事實或新證據，經單獨
  或與其他證據綜合判斷，足以對原確定判決認定之事實產生合
  理懷疑，且受有罪判決之人有應受更有利判決之蓋然性者，方
  能依該條款准許再審。又所謂新證據、新事實，是指未經原確
  定判決實質審酌之證據或事實而言。再者，再審及非常上訴制
  度，雖均為救濟已確定之刑事判決而設，惟再審係為確定判決
  有認定事實錯誤而設之救濟程序，非常上訴程序則在糾正確定
  判決之法律上錯誤，如認確定判決有違背法令情事，則應依非
  常上訴程序循求救濟，二者迥然不同。
本件抗告人連秋香因過失致人於死案件，經原審法院110年度上
  訴字第1691號判決判處罪刑確定（下稱原確定判決；抗告人提
  起第三審上訴，經本院111年度台上字第2323號判決以其上訴
  不合法律上程序予以駁回），抗告人聲請再審及停止刑罰之執
  行；原裁定意旨略以：㈠抗告人聲請意旨略稱：依其所提如聲
  證5至聲證7之常春月刊暨ETtoday房產雲報導、南投縣政府消
  防局宣導資料等新證據，足徵火災現場如有濃煙，正確作法應
  是關門窗等待救援，被害人7人如能採取正確逃生方式，應能
  於火災現場獲救。因此，其等死亡與抗告人所出租房屋內之密
  集隔間或5樓頂為違章建築，並無相當因果關係。另依證人甄
  玉霞證述，可知被害人安娜與歐邦俊於火災現場已順利離開4
  樓，並無未脫離火災危險情境現場之情形，更徵其2人死亡與
  抗告人之不作為無相當因果關係云云。㈡惟查：⒈原確定判決係
  依抗告人部分供述、鑑定證人黃育祥之證詞、新北市政府消防
  局火災原因調查鑑定書、新北市政府警察局中和分局函、現場
  勘察報告及附件、使用執照存根、新北市中和地政事務所函、
  新北市政府工務局函、社團法人新北市建築師公會鑑定報告書
  、中央警察大學鑑定書、房屋租賃契約、原確定判決附表「證
  據出處欄」所載證據及房屋租賃契約等為綜合判斷，認定抗告
  人將其所有之41間套房出租他人使用，負有提供合於安全住居
  設備及環境之義務，應注意密集隔間及頂樓違章建築等套房，
  如發生火災將導致房客及房客同意入內之人逃生困難，而依當
  時情形並非不能注意，竟疏未注意，未為合於上述安全之有效
  改善，而將套房出租他人使用，終因與租客胡進福（已死亡）
  同住之李國輝（另案審理）縱火，造成如原確定判決附表所示
  居住各該套房之被害人7人逃生不及，吸入過量濃煙而死亡等
  事證明確；且於理由欄說明甄玉霞所為安娜與歐邦俊下樓後又
  折回火場之證詞，何以不足為有利於抗告人之認定等旨，有原
  確定判決及該案卷可參。⒉抗告人將套房出租他人，依租賃契
  約及建築法規定，負有前述作為義務，而屋內密集隔間及頂樓
  違章建築，於火災發生時，確實會縮短住戶順利離開現場之時
  間而影響逃生機會，已經中央警察大學參考卷內相關鑑定報告
  、電腦建築圖暨現場勘查照片，利用電腦軟體進行火災情境模
  擬提出鑑定結果證實。因此，不論被害人是否具有聲請意旨所
  稱之逃生觀念，或有無採取該等逃生方式，均不足以否定抗告
  人應盡之預防義務，以及因其疏未盡該義務，使住戶因密集隔
  間及違章建築，以致逃生困難而發生死亡結果之過失責任。亦
  即抗告人之過失不作為，與被害人7人死亡之結果具有常態關
  聯性，且該過失行為，已製造法所不容許的風險，並在具體結
  果中實現該風險，而結果之發生在違反注意規範保護目的範圍
  內，並具可避免性，抗告人具有可歸責性，其過失行為與被害
  人7人之死亡結果具有相當因果關係至明。是抗告人所提聲證5
  至聲證7，無論單獨或與先前之證據綜合判斷，均難動搖原確
  定判決所認定之事實，自與刑事訴訟法第420條第1項第6款規
  定得開始再審之要件不符。其再審之聲請為無理由，應予駁回
  ，而停止刑罰執行之聲請，亦一併予以駁回等旨。經核於法洵
  無不合。
抗告意旨略以：本件火災發生時，獲救之住戶段繼敏、黃炳丁
  、陳永華，均係在窗邊等候救援，其等所為與聲證5至聲證8所
  示消防局建議之火場正確逃生觀念一致，顯然抗告人之不作為
  ，與被害人7人之死亡無相當因果關係。又依火災現場物品配
  置示意圖，顯示被害人安娜、歐邦俊、黃新傑、劉淑華所承租
  之套房鄰近樓梯口，復佐以黃育祥證述之內容，堪認不論有無
  隔間，均不影響該4名被害人逃生路線，遑論黃新傑、劉淑華
  於火災發生時，選擇躲在房間浴室之錯誤逃生方式，實難認抗
  告人出租套房密集隔間及頂樓違章建築與上開被害人之死亡有
  相當因果關係。原確定判決未釐清正確火場逃生觀念，將審理
  重點放在走廊濃煙，復未審酌有利抗告人之證據，將被害人7
  人死亡責任完全歸咎予抗告人，自有適用法律及認定事實錯誤
  之違誤。原裁定未審酌上情及聲證5至聲證8之證據資料，斷然
  駁回抗告人之聲請，於法有違云云。
惟查抗告意旨並未針對原裁定駁回其聲請之論述，如何違法或
  不當為具體指摘，已難認其抗告為有理由。且查抗告意旨所指
  火災現場物品配置示意圖及黃育祥之證詞，俱經原確定判決審
  酌，並非新事實、新證據。而抗告意旨所指原確定判決有適用
  法律違誤一節，乃屬得否提起非常上訴之判決有無違背法令之
  問題，尚非本件再審程序所得審究。至其餘抗告意旨，核屬對
  原確定判決已論斷說明及採證、認事職權行使之事項，為不同
  之評價，同非聲請再審所定之新事實、新證據。綜上，本件抗
  告為無理由，應予駁回。
據上論結，應依刑事訴訟法第412條，裁定如主文。
中　　華　　民　　國　　111 　年　　12　　月　　1 　　日
                  刑事第三庭審判長法　官  徐昌錦
                                  法　官  林恆吉
                                  法　官  林海祥
                                  法　官  侯廷昌
                                  法　官  江翠萍
本件正本證明與原本無異
                                  書記官  張懿昀
中　　華　　民　　國　　111 　年　　12　　月　　7 　　日